臺灣高雄地方法院民事判決　　　　　　　94年度訴字第1059號
原　　　告　臺灣土地銀行股份有限公司
法定代理人　乙○○
訴訟代理人　丙○○
　　　　　　丁○○
被　　　告　甲○○
上列當事人間請求清償借款事件，本院於民國94年5 月31日言詞
辯論終結，判決如下：
    主      文
被告應給付原告新臺幣壹佰貳拾萬壹仟零捌拾壹元，及自民國八
十九年三月五日起至清償日止，按週年利率百分之十點三五計算
之利息，暨自民國八十七年六月二十九日起至清償日止，其逾期
在六個月以內，按上開利率百分之十，逾期超過六個月以上部分
，按上開利率百分之二十計算之違約金。
原告其餘之訴駁回。
訴訟費用由被告負擔。
    事實及理由
一、本件被告經合法通知，未於言詞辯論期日到場，核無民事訴
    訟法第386 條各款所列情形，爰依原告聲請，由其一造辯論
    而為判決。
二、原告主張：訴外人即借款人陳靳雪鳳於民國79年12月28日，
    邀同訴外人陳順和、陳順發及被告甲○○為連帶保證人，向
    原告借款新臺幣（下同）1,910,000 元，雙方約定由借款人
    以每個月為1 期，共分240 期平均攤還，並依原告牌告基本
    放款利率加3 ％按月計算利息，本利應於每月28日前給付，
    借款期限至99年12月28日止，倘被告逾期給付應攤還本利時
    ，即視為借款期限屆至，除應清償借款及按前開方式計付之
    利息外，逾期在6 個月內者，另按當期利率10％計付違約金
    ，逾期超過6 個月以上部分，則按當期利率20％計付違約金
    。詎借款人陳靳雪鳳自83年8 月28日起即未按期給付應攤還
    本利，依約全部債務視為全部到期。經原告屢次催告，借款
    人陳靳雪鳳僅再陸續繳納本利至87年5 月28日止。經核算後
    ，借款人陳靳雪鳳尚積欠借款本金1,201,081 元及自87年5
    月28日起至清償日止，按週年利率10.35 ％計算之利息，暨
    自87年6 月29 日 起至清償日止，其逾期在6 個月以內，按
    上開利率10％，逾期超過6 個月以上部分，按上開利率20％
    計算違約金未清償。為此，爰依消費借貸及連帶保證契約，
    聲明請求：被告應給付原告1,201,081 元，及自87年5 月28
    日起至清償日止，按週年利率10.35 ％計算之利息，暨自87
    年6 月29日起至清償日止，其逾期在6 個月以內，按上開利
    率10％，逾期超過6 個月以上部分，按上開利率20％計算之
    違約金等語。
三、被告未於言詞辯論期日到場，惟據其前所提出書狀則以：原
    告所提書狀之附屬文件模糊，無法仔細核對，且無從由借據
    上得知伊係連帶保證人，加以原告數次准許借款人陳靳雪鳳
    延期清償，則伊自無庸負連帶保證人責任。況原告請求之利
    息逾5 年之部分，已罹於消效時效，伊自得主張時效抗辯等
    語。並聲明：駁回原告之訴。
四、經查：
  (一)本件原告主張之前揭事實，業據其提出與所述相符之放款借
    據影本、授信約定書影本、客戶往來明細表、查詢單、放款
    帳卡及利率表各1 份為證，被告雖辯稱無從由借據上得知伊
    係連帶保證人等云云，惟本件訴外人陳靳雪鳳、陳順和、陳
    順發及被告四人，均有共同簽名蓋印於放款借據上，訴外人
    陳靳雪鳳簽名蓋印處上方蓋有「借款人」印文，另訴外人陳
    順發及被告簽名蓋印處中間，則蓋有「連帶保證人」印文等
    節，有前揭放款借據影本在卷可稽，故由前揭放款借據形式
    上觀察，即可知本件放款借據係因連帶保證人過多，放款借
    據足供填寫之處不足，方由被告在「連帶保證人」印文上方
    簽名及蓋印，是被告係本件借款之連帶保證人，應無疑義。
    況
    本件被告亦另與原告簽立授信約定書，完成對保手續，有授
    信約定書影本1 份在卷可佐，且向金融機構申請貸款，僅需
    由借款人及保證人簽名蓋印於借據，並由金融機構完成對保
    手續，亦為我國國民所周知，則被告係為擔任本件借款之連
    帶保證人，方簽名蓋印於前開放款借據，其係本件借款之連
    帶保證人，自堪予認定。被告辯稱其無從由借據上得知伊係
    連帶保證人等云云，尚不足採。
  (二)又被告雖另抗辯原告曾准許借款人陳靳雪鳳延期清償等云云
    ，惟此既為原告所否認，到庭陳稱：本件借款人早在83年8
    月即未按期繳款，伊公司即對借款人及其他連帶保證人聲請
    核發支付命令獲准，此後借款人雖有陸陸續續清償部分款項
    ，惟僅繳納到87年5 月等語（見本院94年5 月31日言詞辯論
    筆錄），並提出本院83年度促字第15916 號支付命令影本及
    88年度執字第26332 號債權憑證影本各1 份為憑，且被告並
    未舉證以實其說，則其辯稱原告曾准許借款人陳靳雪鳳延期
    清償，伊無庸負連帶保證人責任等云云，自屬無據。
  (三)再按利息、紅利、租金、贍養費、退職金及其他一年或不及
    一年之定期給付債權，其各期給付請求權，因五年間不行使
    而消滅；時效中斷，以當事人、繼承人、受讓人之間為限，
    始有效力，民法第126 條、第138 條，分別定有明文。而所
    謂當事人者，係關於致時效中斷行為之人，故連帶債務人中
    之一人對債權人承認債務，對該債務人債權之消滅時效雖因
    而中斷，但對其他債務人，債權之消滅時效並不中斷，最高
    法院56年度臺上字第1112號判例亦闡述詳盡。查本件原告固
    於83年間對借款人陳靳雪鳳及連帶保證人陳順和、陳順發聲
    請核發支付命令獲准，並於執行無益後，由本院核發88年度
    執字第26332 號債權憑證，惟原告既自承未對本件被告取得
    執行名義，則依前揭規定及最高法院之見解，原告即難執前
    揭支付命令及債權憑證，主張對於本件被告有時效中斷之事
    由，故被告抗辯利息逾5 年之部分，已罹於消效時效，並拒
    絕給付，自有所據。
  (四)末查，被告雖另抗辯原告所提書狀之附屬文件模糊，無法仔
    細核對等云云，惟本件原告已於94年5 月11日提出準備書狀
    於本院，並由本院送達繕本予被告，有送達回證1 份在卷可
    稽，倘被告認繕本所附之文件模糊不清，自可依民事訴訟法
    第120 條第1 項之規定，請求閱覽，然被告並未於言詞辯論
    期日前聲請到院閱覽相關附屬文件，且其經合法通知，亦無
    正當理由未於言詞辯論期日到場爭執，則本院自得依調查證
    據之結果逕予判決，併予敘明。
五、按借用人應於約定期限內，返還與借用物種類、品質、數量
    相同之物；遲延之債務，以支付金錢為標的者，債權人得請
    求依法定利率計算之遲延利息，但約定利率較高者，仍從其
    約定利息；當事人得約定債務人不履行債務時，應支付違約
    金，民法第478 條前段、第233 條第1 項、第250 條第1項
    分別定有明文。又數人負同一債務，明示對於債權人各負全
    部給付之責任者，為連帶債務，民法第272 條第1 項已有明
    文，而所謂連帶保證債務，係指保證人與主債務人負同一債
    務，對於債權人各負全部給付之責任者而言，是連帶保證債
    務之債權人得同時或先後向保證人為全部給付之請求，最高
    法院45年度臺上字第1426號判例、77年度臺上字第1772號判
    決可資參酌。本件借款人陳靳雪鳳暨尚積欠原告借款本金1,
    201,081 元及自87年5 月28日起至清償日止，按週年利率
    10.35 ％計算之利息，暨自87年6 月29日起至清償日止，其
    逾期在6 個月以內，按上開利率10％，逾期超過6 個月以上
    部分，按上開利率20％計算之違約金未清償，已如前述，揆
    諸前開規定及說明，除利息逾5 年之部分，被告主張時效抗
    辯為有理由，並得拒絕給付外，其餘部分被告自應負連帶清
    償責任。茲因本件原告業於94年3 月5 日具狀聲請本院核發
    支付命令，嗣經被告提出異議，依法以支付命令之聲請視為
    起訴，有支付命令聲請狀上本院收件章戳可證，則原告請求
    被告給付自89年3 月5 日起至清償日止，按週年利率10.35
    ％計算之利息，即有理由。從而，原告本於消費借貸契約及
    連帶保證契約，請求被告給付1,201,081 元，及自87年5 月
    28日起至清償日止，按週年利率10.35 ％計算之利息，暨自
    87年6 月29日起至清償日止，其逾期在6 個月以內，按上開
    利率10％，逾期超過6 個月以上部分，按上開利率20％計算
    之違約金，於給付1,201,081 元，及自89年3 月5 日起至清
    償日止，按週年利率10.35 ％計算之利息，暨自87年6 月29
    日起至清償日止，其逾期在6 個月以內，按上開利率10％，
    逾期超過6 個月以上部分，按上開利率20％計算違約金之範
    圍內，為有理由，應予准許，逾此部分之請求，為無理由，
    應予駁回。
據上論結，本件原告之訴為一部有理由，一部無理由，依民事訴
訟法第385 條第1 項前段、第79條，判決如主文。
中　　華　　民　　國　　94　　年　　6 　　月　　10　　日
                  臺灣高雄地方法院民事第一庭
                    法  官  劉傑民
右為正本係照原本作成。
如對本判決上訴，須於判決送達後20日內向本院提出上訴狀。
中　　華　　民　　國　　94　　年　　6 　　月　　10　　日
                    書記官  歐文政
